【裁判字號】    95,聲,24
【裁判日期】    950315
【裁判案由】    返還擔保金
【裁判全文】
臺灣桃園地方法院民事裁定                95年度聲字第24號
聲  請  人  遠東國際商業銀行股份有限公司
法定代理人  乙○○
代  理  人  丙○○
相  對  人  互茂科技股份有限公司
法定代理人  張龍山
相  對  人  丁○○原名趙明智.
                      之2
相  對  人  甲○
上列當事人間聲請返還擔保金事件，本院裁定如下：
    主  文
聲請駁回。
    理  由
一、按訴訟終結後，供擔保人證明已定20日以上之期間，催告受
    擔保利益人行使權利而未行使者，法院應依供擔保人之聲請
    ，以裁定命返還其提存物，民事訴訟法第104 條第1 項第3
    款定有明文。另依同法第106 條，前開規定於其他依法令供
    訴訟上之擔保者準用之。又所謂「訴訟終結」，在因假扣押
    或假處分所供擔保之情形，因該擔保係為保障受擔保利益人
    因不當假扣押或假處分所受損害而設，倘執行法院已依假扣
    押或假處分裁定實施假扣押或假處分之執行，則在供擔保人
    撤回假扣押或假處分之執行前，受擔保利益人所受損害仍可
    能繼續發生，損害額既未確定，自無強令其行使權利之理。
    故在假扣押或假處分所供之擔保，供擔保人依民事訴訟法第
    106 條準用同法第104 條第1 項第3 款規定，聲請以裁定命
    返還其擔保金之場合，必供擔保人已撤回假扣押或假處分之
    執行，始得謂與該款所定之「訴訟終結」相當，而得依該條
    款行使定期催告之權利。因此條文所謂「訴訟終結」雖宜從
    廣義解釋，包括執行程序終結在內，惟仍須債權人撤回假扣
    押或假處分執行之聲請，並定20日以上之期間催告受擔保利
    益人行使權利而未行使者，始符合供擔保人聲請返還擔保金
    之要件。
二、本件聲請意旨略以：聲請人前遵本院92年度全宇字第756 號
    民事假扣押裁定，曾提供新臺幣（下同）42萬元為擔保金，
    並以本院92度存字第437 號提存事件提存在案。茲因聲請人
    已聲請撤銷假扣押裁定，並以存證信函催告相對人於21日內
    行使權利，惟受擔保利益人即相對人迄今未向聲請人行使權
    利，爰依民事訴訟法第104 條第1 項第3 款之規定聲請返還
    擔保金等語，並提出本院92年度全聲字第235 號撤銷假扣押
    裁定暨確定證明、提存書、存證信函暨掛號郵件收件回執等
    為證。
三、查聲請人上開所主張聲請假扣押之事實，經本院審核上開證
    物，並調閱本院92年度裁全字第756 號卷宗（內含92年度執
    全字第388 號卷宗）、92年度存字第437 號卷宗、92年度全
    聲字第235 號卷宗查核無訛。次查，上開假扣押事件之執行
    標的物，因已據本院以另案查封，而分別併入本院92年度執
    字第3997號、92年度執全字第102 號執行事件執行，其中併
    入92年度執全字第102 號執行事件之執行標的物即坐落桃園
    縣桃園市○路段17-21 地號土地，迄今仍在查封中，未據聲
    請人撤回其執行，此據本院依職權調取上開執行卷宗查核無
    訛，顯見聲請人所為該假扣押保全執行仍繼續存在並未終結
    ，則在聲請人撤回該假扣押之執行前，受擔保利益之相對人
    所受損害仍可能繼續發生，損害額亦未確定，自無強令其行
    使權利之理。依前揭說明，聲請人本件聲請難謂與民事訴訟
    法第104 條第1 項第3 款所定之「訴訟終結」相當，於法自
    有未合，應予駁回。
四、爰裁定如主文。
中    華    民    國    95    年    3     月    15    日
                  民事第二庭    法  官  范明達
以上正本係照原本作成
如對本裁定抗告須於裁定送達後10日內向本院提出抗告狀，並應
繳納抗告裁判費新台幣1,000 元。
中    華    民    國    95    年    3     月    17    日
                                書記官  李燕枝


司法院資訊處製作；財團法人民間司法改革基金會備份。
